臺灣高等法院刑事判決　　　　　　 　 94年度上易字第1101號
上　訴　人　臺灣士林地方法院檢察署檢察官
上　訴　人
即　被　告　乙○○
選任辯護人　趙元昊　律師
　　　　　　許瑞榮　律師
　　　　　　張玉希　律師
上列上訴人因被告侵占等案件，不服臺灣士林地方法院94年度易
字第332號，中華民國94年5月27日第一審判決（起訴案號：臺灣
士林地方法院檢察署92年度偵字第9955號），提起上訴，本院判
決如下：
    主  文
上訴駁回。
    事  實
一、乙○○ (原名翁如美)前於民國 (下同)88年間因偽造文書案
    件，經台灣台北地方法院以88年度訴字第709號刑事判決判
    處有期徒刑3月，緩刑2年確定。自88年7月初起，受僱於設
    於台北市○○路65號12樓之甲○○○○○股份有限公司（下
    稱西基公司）擔任會計職務，負責該公司員工薪資發放、轉
    帳及報稅之業務，為從事業務之人，竟意圖為自己不法之所
    有，基於業務侵占及業務登載不實之概括犯意，連續自91年
    1月起，利用每月負責發放公司員工薪資之機會，在該公司
    內，以虛增該公司當月應付員工薪資或工作獎金之方式，製
    作不實金額之薪資憑條及轉帳傳票後，據以持之至西基公司
    開戶之中華商業銀行太原分行、臺灣土地銀行東臺北分行及
    華僑銀行忠孝分行等銀行，辦理該公司薪資匯予員工之轉帳
    事宜後，再將其虛增如附表1所示之金額匯入其開戶使用之
    臺灣土地銀行帳號00000000000000號或中華商業銀行帳號00
    000000000000號或華僑商業銀行帳號00000000000000號等帳
    戶內而連續侵占入己 (有關侵占之時間、款項與金額詳如附
    表1所示)，迄92年7月初止，其以上開手法共計侵占新台幣
    （下同）1352萬6000元，足以生損害於西基公司。又在該期
    間內，乙○○為免上開犯行遭公司發現，且為彌平其製作不
    實之會計帳冊帳面金額，竟承上開業務登載不實之概括犯意
    ，於92年1月間，取得不知情之葉雪玲、葉靜宜、林雅竹、
    張瑞祥、藍育張、尹均偉、張育甄、張育慈、許金花、李許
    金招、黃榮霖、張亦良、李宗榮、許金釵、翁浩誠、翁如菁
    、侯麗珠等17人之年籍資料後，明知渠等非西基公司員工，
    亦未受領任何薪資，竟於該公司內，製作業務上內容不實如
    附表2所示蔡雪玲等17人之91年度各類所得扣繳暨免扣繳憑
    單（1式4份），並於92年1月間及同年5月間將上開不實之扣
    繳憑單寄予稅捐機關而行使之，足以生損害於稅捐機關對於
    稅捐稽徵之正確性及上開葉雪玲等17人之權益。嗣於92年7
    月中旬，經該公司負責人施文祥及財務長蔡世強發現被告當
    月實際辦理薪資轉帳金額與其製作有異而清查公司帳目後始
    知上情。
二、案經西基公司訴由臺北市政府警察局南港分局報請台灣士林
    地方法院檢察署檢察官偵查起訴。
    理  由
一、上揭行使業務上登載不實文書及業務侵占之犯行，業據被告
    乙○○於原審審理時坦承不諱，而被告所自承負責西基公司
    會計業務，利用發放公司員工薪資之機會，虛增額度，製作
    不實金額之薪資憑條及轉帳傳票，將虛增之金額轉帳入其所
    開戶使用之戶頭內，嗣為彌平上開帳目缺口，又製作不實之
    所得稅扣繳憑單持向稅務機關行使之犯罪等情節，核與證人
    施文祥即西基公司負責人、證人蔡世強即西基公司財務長於
    原審證述西基公司被害情節相符，另證人葉雪玲、葉靜宜、
    李許金招、黃榮霖、李宗榮及許金釵等人即上開扣繳憑單之
    所得人亦證述其等並未在西基公司領有任何薪資等情明確，
    此外，並有西基公司90年12月起迄92年6月止之薪資清冊、
    薪資憑條、傳票、西基公司中華商業銀行帳號00000000000
    、臺灣土地銀行帳號000000000000及華僑銀行帳號0000000
    0000000等帳戶於91年1月起迄92年7月止之交易明細資料、
    乙○○之臺灣土地銀行帳號00000000000000中華商業銀行帳
    號00000000000000號及華僑商業銀行帳號00000000000000
    號相關交易明細資料，以及葉雪玲、葉靜宜、林雅竹、張瑞
    祥、藍育張、尹均偉、張育甄、張育慈、許金花、李許金招
    、黃榮霖、張亦良、李宗榮、許金釵、翁浩誠、翁如菁、侯
    麗珠等17人之91年度各類所得扣繳憑單影本各一份在卷佐證
    ，堪認被告於原審審理之自白與事實相符，自得採為論罪之
    依據。至被告嗣於本院審理時翻異前詞，否認犯罪，辯稱：
    伊侵占金額大約是100萬至300萬之間，其餘金額是受西基公
    司負責人施文祥指示所為，伊只是一個暫時的保管者，因為
    之後會把錢匯入施文祥之帳戶云云。惟查，被告所辯上情，
    已為證人施文祥於偵訊及及原審審理時所否認，證人施文祥
    於偵訊時更證稱：其並無叫被告將公司的錢轉入自己的戶頭
    ，對被告自91年5月份開始挪用薪資之情事並不知情，其請
    被告匯款的情形很多，如前妻的贍養費，也會請被告匯款，
    但這些款項與被告所侵占之1000多萬並無關係等語（見偵查
    卷第103、177頁），且本案自案發迄今，已歷二年餘，被告
    迄未對所侵占款項究竟如何流向施文祥之帳戶等有利於己之
    事實，舉證以實其說，所辯上情是否屬實，已有可疑。再者
    ，縱使施文祥有指示被告挪用公司款項，然被告亦自承所挪
    用之款項中確有大部分款項自行侵占入己 (見本院卷第40頁
    )，則被告仍難解免侵占罪責。是本件事證明確，犯行堪予
    認定，應依法論科。至被告辯護人於本院另聲請傳喚施文祥
    及調閱施文祥土地銀行東台北分行之帳戶資料云云，因本案
    事證已明，且縱為上開調查，並不影響被告之罪責，本院認
    已無必要，附此敘明。
二、核被告行使其業務上製作而登載不實之薪資憑條、轉帳傳票
    、各類所得扣繳暨免扣繳憑單之行為，係犯刑法第216條、
    第215條之行使業務登載不實文書罪，其製作業務登載不實
    文書之低度行為業為行使之高度行為所吸收，不另論罪。又
    其侵占業務上持有之西基公司員工薪資及獎金，核係犯刑法
    第336條第2項之業務侵占罪。其多次行使業務上登載不實之
    文書、業務侵占行為，各時間緊接、手段相似，顯係分別基
    於概括之犯意多次觸犯犯罪構成要件相同之罪名，分各論以
    連續犯一罪，並加重其刑。又其所犯上開二罪間，有手段目
    的之結果關係，應論以牽連犯一罪，從一重論以業務侵占罪
    。原審適用刑法第56條、第216條、第215條、第336條第2項
    、第55條，罰金罰鍰提高標準條例第1條前段，審酌被告前
    於88年間因偽造文書案件，經台灣台北地方法院以88年度訴
    字第709號刑事判決判處有期徒刑3月，緩刑2年確定，有本
    院被告全國前案紀錄表1份在卷為憑，甫經緩刑期慲，短期
    內再犯同罪質之本罪，且侵占之金額高達1300餘萬元，事後
    業據告訴代理人於本院證稱僅償還公司77萬元，所造成之損
    害重大及犯後否認犯行等一切情狀，量處有期徒刑壹年陸月
    。經核認事用法俱無不合，量刑亦屬允當。被告上訴意旨以
    配合施文祥挪用公款為由，請求從輕量刑；公訴人上訴意旨
    以被告濫行上訴之犯後態度並無悔意，請求量處較重之刑為
    由，提起上訴，均係對原審適法範圍裁量權而為爭執，惟原
    審就量刑部分，巳斟酌再三，有如前述，並無失出，上訴均
    無理由，應予駁回。
據上論斷，應依刑事訴訟法第368條，判決如主文。
本案經檢察官王安明到庭執行職務。
中　　華　　民　　國　　94　　年　　10　　月　　6 　　日
　　　　　　　　　刑事第十七庭審判長法  官  鄭文肅
                                    法　官　施俊堯
　　　　　　　　　　　　　　　　    法　官　蘇隆惠
以上正本證明與原本無異。
不得上訴。
                                    書記官  周素秋
中　　華　　民　　國　　94　　年　　10　　月　　6 　　日
附表1
┌─┬──────┬───────────┬─────┐
│編│侵占時間　　│侵占之公司款項　　　　│侵占之金額│
│號│　　　　　　│　　　　　　　　　　　│（新臺幣）│
├─┼──────┼───────────┼─────┤
│1 │91年1月初　 │被告虛增之該公司90年12│52萬6000元│
│　│　　　　　　│月員工薪資30萬元及工作│　　　　　│
│　│　　　　　　│獎金22萬6千元　　　　 │　　　　　│
├─┼──────┼───────────┼─────┤
│2 │91年2月初　 │被告虛增之該公司90年度│50萬元　　│
│　│　　　　　　│員工年終獎金50萬元　　│　　　　　│
├─┼──────┼───────────┼─────┤
│3 │91年2月初　 │被告虛增之該公司91年1 │50萬元　　│
│　│　　　　　　│月員工薪資50萬元　　　│　　　　　│
├─┼──────┼───────────┼─────┤
│4 │91年3月初　 │被告虛增之該公司91年2 │60萬元　　│
│　│　　　　　　│月員工薪資60萬元　　　│　　　　　│
├─┼──────┼───────────┼─────┤
│5 │91年4月初　 │被告虛增之該公司91年3 │70萬元　　│
│　│　　　　　　│月員工薪資70萬元　　　│　　　　　│
├─┼──────┼───────────┼─────┤
│6 │91年5月初　 │被告虛增之該公司91年4 │70萬元　　│
│　│　　　　　　│月員工薪資70萬元　　　│　　　　　│
├─┼──────┼───────────┼─────┤
│7 │91年6月初　 │被告虛增之該公司91年5 │80萬元　　│
│　│　　　　　　│月員工薪資80萬元　　　│　　　　　│
├─┼──────┼───────────┼─────┤
│8 │91年7月初　 │被告虛增之該公司91年6 │70萬元　　│
│　│　　　　　　│月員工薪資70萬元　　　│　　　　　│
├─┼──────┼───────────┼─────┤
│9 │91年8月初　 │被告虛增之該公司91年7 │70萬元　　│
│　│　　　　　　│月員工薪資70萬元　　　│　　　　　│
├─┼──────┼───────────┼─────┤
│10│91年9月初　 │被告虛增之該公司91年8 │80萬元　　│
│　│　　　　　　│月員工薪資30萬元及工作│　　　　　│
│　│　　　　　　│獎金50萬元　　　　　　│　　　　　│
├─┼──────┼───────────┼─────┤
│11│91年10月初　│被告虛增之該公司91年9 │60萬元　　│
│　│　　　　　　│月員工薪資45萬元及工作│　　　　　│
│　│　　　　　　│獎金15萬元　　　　　　│　　　　　│
├─┼──────┼───────────┼─────┤
│12│91年11月初　│被告虛增之該公司91年10│50萬元　　│
│　│　　　　　　│月員工薪資20萬元及工作│　　　　　│
│　│　　　　　　│獎金30萬元　　　　　　│　　　　　│
├─┼──────┼───────────┼─────┤
│13│91年12月初　│被告虛增之該公司91年11│70萬元　　│
│　│　　　　　　│月員工薪資38萬元及工作│　　　　　│
│　│　　　　　　│獎金32萬元　　　　　　│　　　　　│
├─┼──────┼───────────┼─────┤
│14│92年1月初　 │被告虛增之該公司91年12│70萬元　　│
│　│　　　　　　│月員工薪資55萬元及工作│　　　　　│
│　│　　　　　　│獎金15萬元　　　　　　│　　　　　│
├─┼──────┼───────────┼─────┤
│15│92年2月初　 │被告虛增之該公司發放之│50萬元　　│
│　│　　　　　　│91年員工年終獎金50萬元│　　　　　│
├─┼──────┼───────────┼─────┤
│16│92年2月初　 │被告虛增之該公司92年1 │100萬元　 │
│　│　　　　　　│月員工薪資34萬元及工　│　　　　　│
│　│　　　　　　│獎金66萬元　　　　　　│　　　　　│
├─┼──────┼───────────┼─────┤
│17│92年3月初　 │被告虛增之該公司92年2 │60萬元　　│
│　│　　　　　　│月員工薪資60萬元　　　│　　　　　│
├─┼──────┼───────────┼─────┤
│18│92年4月初　 │被告虛增之該公司92年3 │70萬元　　│
│　│　　　　　　│月員工薪資50萬元及工　│　　　　　│
│　│　　　　　　│獎金20萬元　　　　　　│　　　　　│
├─┼──────┼───────────┼─────┤
│19│92年5月初　 │被告虛增之該公司92年4 │70萬元　　│
│　│　　　　　　│月員工薪資70萬元　　　│　　　　　│
├─┼──────┼───────────┼─────┤
│20│92年6月初　 │被告虛增之該公司92年5 │50萬元　　│
│　│　　　　　　│月員工薪資50萬元　　　│　　　　　│
├─┼──────┼───────────┼─────┤
│21│92年7月初　 │被告虛增之該公司92年6 │50萬元　　│
│　│　　　　　　│月員工薪資40萬元及工作│　　　　　│
│　│　　　　　　│獎金10萬元　　　　　　│　　　　　│
└─┴──────┴───────────┴─────┘
附表2：
　┌─┬─────┬─────┬─────┐
　│編│所得人　　│所得給付年│給付總額　│
　│號│　　　　　│度及所屬年│（新臺幣）│
　│　│　　　　　│月　　　　│　　　　　│
　├─┼─────┼─────┼─────┤
　│1 │葉雪玲　　│90年11月至│56萬元　　│
　│　│　　　　　│91年11月　│　　　　　│
　│　│　　　　　│（91年度）│　　　　　│
　├─┼─────┼─────┼─────┤
　│2 │葉靜宜　　│同上　　　│56萬元　　│
　├─┼─────┼─────┼─────┤
　│3 │林雅竹　　│同上　　　│56萬元　　│
　├─┼─────┼─────┼─────┤
　│4 │張瑞祥　　│同上　　　│56萬元　　│
　├─┼─────┼─────┼─────┤
　│5 │藍育張　　│同上　　　│56萬元　　│
　├─┼─────┼─────┼─────┤
　│6 │尹均偉　　│同上　　　│56萬元　　│
　├─┼─────┼─────┼─────┤
　│7 │張育甄　　│同上　　　│56萬元　　│
　├─┼─────┼─────┼─────┤
　│8 │張育慈　　│同上　　　│40萬元　　│
　├─┼─────┼─────┼─────┤
　│9 │許金花　　│91年1月至 │40萬元　　│
　│　│　　　　　│91年12月　│　　　　　│
　│　│　　　　　│（91年度）│　　　　　│
　├─┼─────┼─────┼─────┤
　│10│李許金招　│同上　　　│38萬元　　│
　├─┼─────┼─────┼─────┤
　│11│黃榮霖　　│90年11月至│36萬元　　│
　│　│　　　　　│91年11月　│　　　　　│
　│　│　　　　　│（91年度）│　　　　　│
　├─┼─────┼─────┼─────┤
　│12│張亦良　　│同上　　　│35萬元　　│
　├─┼─────┼─────┼─────┤
　│13│李宗榮　　│91年1月至9│33萬元　　│
　│　│　　　　　│1年12月　 │　　　　　│
　│　│　　　　　│（91年度）│　　　　　│
　├─┼─────┼─────┼─────┤
　│14│許金釵　　│同上　　　│30萬元　　│
　├─┼─────┼─────┼─────┤
　│15│翁浩誠　　│90年11月至│32萬元　　│
　│　│　　　　　│91年11月　│　　　　　│
　│　│　　　　　│（91年度）│　　　　　│
　├─┼─────┼─────┼─────┤
　│16│翁如菁　　│91年1月至9│20萬元　　│
　│　│　　　　　│1年12月　 │　　　　　│
　│　│　　　　　│（91年度）│　　　　　│
　├─┼─────┼─────┼─────┤
　│17│侯麗珠　　│同上　　　│20萬元　　│
　└─┴─────┴─────┴─────┘
